【裁判字號】    99,易,566
【裁判日期】    991102
【裁判案由】    妨害公務等
【裁判全文】
臺灣雲林地方法院刑事判決               99年度易字第566號
公  訴  人  臺灣雲林地方法院檢察署檢察官
被      告  甲○○
上列被告因妨害公務等案件，經檢察官提起公訴（99年度偵字第
4566號），嗣因被告就被訴事實為有罪之陳述，本院經聽取當事
人之意見後，改依簡式審判程序進行，判決如下：
    主  文
甲○○犯妨害公務執行罪，累犯，處有期徒刑伍月，如易科罰金
，以新臺幣壹仟元折算壹日。
    事  實
一、甲○○前於民國93年間因妨害公務案件，經本院以93年度訴
    字第293 號判決判處有期徒刑4 月，緩刑2 年確定（下稱第
    案）；又於94年間因傷害尊親屬案件，經本院以94年度訴
    字第341 號判決判處有期徒刑6 月確定（下稱第案），嗣
    上開第案經撤銷緩刑宣告，與上開第案接續執行，於95
    年2 月4 日因縮刑期滿執行完畢；復於96年間因違反家庭暴
    力防治法案件，經本院以96年度虎簡字第89號判決判處有期
    徒刑6 月確定，因中華民國九十六年罪犯減刑條例公布施行
    ，經本院以96年度聲減字第823 號裁定減刑為有期徒刑3 月
    ，於96年8 月13日易科罰金執行完畢；又再犯違反家庭暴力
    防治法案件，經本院以96年度訴字第487 號判決判處有期徒
    刑1 年2 月確定，97年12月17日縮刑期滿執行完畢；再因犯
    違反家庭暴力防治法案件，經本院以98年度虎簡字第136 號
    判決判處有期徒刑3 月確定，於98年9 月18日易科罰金執行
    完畢。
二、甲○○於99年9 月10日22時3 分前某時許，於位在雲林縣虎
    尾鎮○○路27號之老爹PUB 內，與姓名年籍不詳之成年人發
    生口角，經雲林縣警察局虎尾分局虎尾派出所制服警員林信
    利及劉少華據報前往處理。林信利及劉少華等二人於22時10
    分許到達該處，見甲○○已有醉意並與人發生言語衝突，遂
    上前分開二人，並把甲○○帶離店內，然甲○○又欲強行進
    入該PUB ，林信利及劉少華等二人即通知線上執勤之偵查隊
    員警前來支援，嗣偵查隊員警到達現場。甲○○見聞員警到
    場表明身分，均明知警察依法有維持公共秩序，保護社會安
    全，防止一切危害之權限，又上開員警基於前開權限正在處
    理渠等與他人間之糾紛，係正在依法執行職務之公務員，竟
    基於妨害公務及侮辱公務員之犯意，在不特定人得共見共聞
    之德興路旁，竟當場以臺語對在場所有員警辱罵稱：「幹你
    娘、操雞歪」等語，而公然侮辱之（妨害名譽部分，未據告
    訴）。旋林信利及劉少華等二人欲將甲○○帶上警車，甲○
    ○拒不配合，除以雙手拉扯林信利及劉少華等二人外，復以
    右腳踹偵查隊員警（末成傷）及警車右後車門之方式，而施
    以強暴行為。嗣林信利、劉少華及偵查隊員警於同日22時40
    分許，將甲○○帶至虎尾派出所內，甲○○仍延續上開侮辱
    公務員之犯意，於不特定人均可共見共聞之虎尾派出所內，
    當場對在場所有執勤員警以臺語辱罵稱：「幹你娘、操雞歪
    」等語，而侮辱之（妨害名譽部分，未據告訴）。
三、案經雲林縣警察局虎尾分局報請臺灣雲林地方法院檢察署檢
    察官偵查起訴。
    理  由
一、本件被告甲○○所犯為死刑、無期徒刑、最輕本刑為3 年以
    上有期徒刑以外之罪，其於準備程序進行中，就被訴事實為
    有罪之陳述，經本院告知簡式審判程序之旨，並聽取檢察官
    及被告之意見後，裁定進行簡式審判程序。
二、訊據被告甲○○對上開事實供承不諱，核與證人即員警林信
    利及劉少華分別於偵查中所證述情節相符，復有職務報告書
    及雲林縣警察局虎尾分局現場蒐證光碟2 片在卷可佐，事證
    明確，被告甲○○之犯行堪以認定。
三、論罪科刑：
(一)、按刑法第135 條第1 項之罪，以對於公務員依法執行職務時
    施強暴脅迫為要件。此之所謂施強暴，不以對於公務員之身
    體直接實施暴力為限，凡以公務員為目標，而對物或對他人
    施暴力，其結果影響及於公務員之執行職務者，亦屬之；且
    所稱「強暴」，係指一切有形力即物理力之行使，不問其係
    對人或對物為之均包括在內（參最高法院84年度臺非字第33
    3 號、82年度臺上字第608 號判決要旨）。又按刑法第140
    條侮辱公務員罪，屬妨害國家公務之執行，為侵害國家法益
    ，並非侵害個人法益之犯罪，如對於公務員二人以上依法執
    行職務時，當場侮辱，仍屬一罪，並無刑法第55條所謂「想
    像競合犯」之法例適用（最高法院85年度臺非字第238 號判
    決意旨參照）。查本件被告於上開員警執行職務時，以雙手
    拉扯林信利及劉少華等二人，復以右腳踹偵查隊員警及警車
    右後車門之方式施以強暴，其上開之暴力行為，業已對上開
    員警依法執行職務造成影響，揆諸上開最高法院84年度臺非
    字第333 號判決之意旨，自屬對於公務員依法執行職務實施
    強暴之行為。核被告所為，分別係犯刑法第135 條第1 項之
    妨害公務執行罪及同法第140 條第1 項侮辱公務員罪。又被
    告先於上開德興路旁同時辱罵依法執行職務之員警林信利、
    劉少華及偵查隊員警等人，復於被帶回虎尾派出所後，以上
    開話語辱罵在場處理之員警，被告上開侮辱行為之時、地密
    接，係出於同一犯意所為接續多次行為，為接續犯，且雖遭
    其辱罵之員警有數人，惟因侮辱公務員罪所保障之法益為國
    家法益，揆諸前揭最高法院85年度臺非字第238 號判決之意
    旨，應僅成立一侮辱公務員罪；同理，被告施加暴力以妨害
    上開員警等人依法執行職務，亦僅應論以一妨害公務執行罪
    。
(二)、被告於前揭時、地以上開與員警執行職務無關之不雅言詞辱
    罵上開依法執行職務之員警，並對依法執行職務之員警施以
    強暴，堪認係本於一妨害公務之犯罪行為之數個舉動，屬法
    律概念之一行為，其以一行為同時觸犯上開侮辱公務員罪及
    妨害公務執行罪，為想像競合犯，應依刑法第55條之規定，
    從較重之妨害公務執行罪處斷。公訴意旨認被告上開犯行，
    係犯意各別，容有誤會，併此敘明。
(三)、查被告有犯罪事實欄所載之前案紀錄及執行資料，有臺灣高
    等法院被告前案紀錄表1 份在卷可佐，渠受徒刑之執行完畢
    後，5 年以內故意再犯本案有期徒刑以上之罪，為累犯，應
    依刑法第47條第1 項之規定加重其刑。
(四)、爰審酌被告有構成累犯之前案紀錄，已如前述，竟因細故與
    人發生糾紛，於員警到場處理執行職務時，不僅拒不配合，
    復對執行職務之員警出言侮辱並施以拳腳，遭員警帶回警局
    後，猶不思自律，依舊口出穢言辱罵執行職務之員警，顯見
    其藐視法治、挑戰警察機關依法執行公權力之心態及行為，
    已對公務員執行職務造成妨害，實不宜輕罰；另考量被告係
    因細故與他人發生紛爭後，情緒激動，一時思慮不周而為本
    件犯行，犯後於本院坦承犯行，及其犯罪目的、智識程度等
    其他一切情狀，量處如主文所示之刑。再者，本院參酌被告
    教育程度為國中肄業，家庭經濟狀況勉持（此有警詢筆錄受
    詢問人欄之記載可資參照，見警卷第1 頁），諭知易科罰金
    之折算標準，以資懲儆。
據上論斷，應依刑事訴訟法第299 條第1 項前段，刑法第135 條
第1 項、第140 條第1 項、第55條、第47條第1 項、第41條第1
項前段，刑法施行法第1 條之1 ，判決如主文。
本案經檢察官陳宜君到庭執行職務。
中    華    民    國    99    年    11    月    2    日
                  刑事第二庭  法  官  文昌
以上正本證明與原本無異。
如不服本判決應於收受判決後10日內向本院提出上訴書狀，並應
敘述具體理由；其未敘述上訴理由者，應於上訴期間屆滿後20日
內向本院補提理由書（均須按他造當事人之人數附繕本）。「切
勿逕送上級法院」。
                              書記官  張簡純靜
中    華    民    國    99    年    11    月    2     日
附錄本件論罪科刑法條全文：
中華民國刑法第135 條第1 項：（妨害公務執行及職務強制罪）
對於公務員依法執行職務時，施強暴脅迫者，處3 年以下有期徒
刑、拘役或3 百元以下罰金。
中華民國刑法第140 條：（侮辱公務員公署罪）
於公務員依法執行職務時，當場侮辱，或對於其依法執行之職務
公然侮辱者，處6 月以下有期徒刑、拘役或1 百元以下罰金。
對於公署公然侮辱者亦同。

司法院資訊處製作；財團法人民間司法改革基金會備份。
